【裁判字號】    99,刑智抗,6
【裁判日期】    990531
【裁判案由】    撤銷緩刑
【裁判全文】
智慧財產法院刑事裁定
                                     99年度刑智抗字第6號
抗   告  人
即 受 刑 人  甲○○
上列抗告人因聲請撤銷緩刑案件，不服臺灣嘉義地方法院中華民
國99年3 月26日所為撤銷緩刑之裁定（99年度撤緩字第20號），
提起抗告，本院裁定如下：
    主  文
抗告駁回。
    理  由
一、原審裁定意旨略以：抗告人即受刑人甲○○履行勞務之期間
    長達1 年，抗告人並於民國（下同）98年5 月6 日至嘉義榮
    民醫院報到，迄至履行屆滿期間仍有10個月，縱因遭逢98年
    8 月8 日颱風災害，仍有餘裕之時間可履行負擔60小時之義
    務勞務，惟抗告人迄至98年10月7 日始開始從事病房服務之
    義務勞務4 小時，於上開判決確定之1 年內即99年3 月8 日
    前，僅99年2 月22日（11小時）、同年2 月25日（14小時）
    、同年3 月3 日（20小時）累積49小時之義務勞務，迄至99
    年3 月8 日履行期屆滿止尚餘11小時未完成，則抗告人在上
    開判決所定期間內未完成義務勞務，顯係因已拖延怠於履行
    所致，是臺灣嘉義地方法院認抗告人無故不履行緩刑所定之
    義務負擔，其違反情節均屬重大，且亦無從再預期抗告人將
    會恪遵相關法令規定，臺灣嘉義地方法院認為原宣告之緩刑
    難收預期效果，而有執行刑罰之必要。從而，檢察官聲請為
    有理由，應予准許。爰依刑事訴訟法第476 條規定裁定撤銷
    緩刑宣告等語。
二、本件抗告意旨略以：抗告人原為籃球國手，因運動產生「跟
    骨骨折」之運動傷害，並接受兩次手術，並有醫囑告知不宜
    從事粗重工作，且術後迄今亦不宜久站。其後於就診時，雖
    經告知應接受手術治療，惟因經濟狀況不佳，無法負擔健保
    費，故無法接受手術治療。且因勞動義務之工作內容需長時
    間走動，一日中履行三、四個小時即難以忍受，抗告人亦曾
    向觀護人反應無法負荷該工作，惟觀護人亦表示無法變更工
    作內容，抗告人於每次履行四小時之勞動義務後，皆須休養
    一段時間，其仍屬有心履行，抗告人已履行49小時，實因身
    體因素致履行上之困難，其理由係屬正當，非故意不履行，
    且抗告人目前又懷有身孕，望鈞院撤銷原審之裁定，再予抗
    告人一次機會云云。
三、按受緩刑之宣告，而違反第74條第2 項第1 款至第8款所定
    負擔情節重大者，足認原宣告之緩刑難收其預期效果，而有
    執行刑罰之必要者，得撤銷其緩刑宣告，現行刑法第75條之
    1 第1 項第4 款定有明文。次按法院於緩刑期間內，得命犯
    罪行為人於緩刑期內應遵守之事項（例如向被害人支付相當
    數額、向公庫支付一定之金額、接受精神、心理輔導、提供
    義務勞務或其他為預防再犯之事項），並明定違反刑法第74
    條所定事項情節重大者，得撤銷其緩刑宣告，以期週延。至
    於所謂「情節重大」，係指：受判決人顯有履行負擔之可能
    ，而隱匿或處分其財產、故意不履行、無正當事由拒絕履行
    或顯有逃匿之虞等情事而言。且刑法第75條之1 採用裁量撤
    銷主義，賦與法院撤銷與否之權限，特於同條第1 項規定實
    質要件為「足認原宣告之緩刑難收其預期效果，而有執行刑
    罰之必要」，供作審認之標準，此亦有刑法第75條之1 立法
    理由二（三）、三可資參照。是立法者以違反所定負擔「情
    節重大」、「難收其預期效果」、「有執行刑罰之必要」等
    不確定法律概念及比例原則，賦予法官裁量撤銷緩刑之權限
    ，合先敘明。
四、經查：
(一)抗告人因違反著作權法案件，經臺灣嘉義地方法院民於98年
    2 月16日以98年度嘉簡字第189 號判處有期徒刑4 月，緩刑
    2 年，並應於判決確定之日起1 年內向指定之公益團體、地
    方自治團體或社區提供60小時之義務勞務，緩刑期內付保護
    管束，該案並於98年3 月9 日確定，有臺灣高等法院被告前
    案紀錄表及上述案件判決書在卷可稽。
(二)抗告人抗告意旨略以其因運動產生「跟骨骨折」之運動傷害
    ，並接受兩次手術，不宜從事粗重工作，且亦不宜久站。而
    勞動義務之工作內容需長時間走動，一日中履行三、四個小
    時即難以忍受，抗告人雖向觀護人反應，惟觀護人表示無法
    變更工作內容，抗告人已履行49小時，實因身體因素致履行
    上之困難，其理由係屬正當，非故意不履行云云，惟查，受
    刑人履行勞務之期間長達1 年，受刑人亦於98年5 月6 日至
    嘉義榮民醫院報到，迄至履行屆滿期間仍有10個月，於10個
    月之期間內，完成60小時之勞動服務，絕非難事，抗告人雖
    謂其腳部有運動之舊傷，惟觀諸其所附之診斷證明書，其上
    之開立日期為民國99年4 月21日，實難以證明其有舊傷之存
    在，縱令抗告人所述其有舊傷之事實屬實，惟依其抗告意旨
    所述，此乃陳年之舊傷，顯見抗告人於本案之義務勞動前，
    即應知悉該舊傷之存在，其既知自身有此方面之不便，則應
    自行視其狀況調配時間，於期限內完成60小時之勞動服務，
    且義務勞動並未硬性規定每次勞動之服務時間，若三至四小
    時之走動或站立，實已造成其腳部之負擔，其亦可自行調降
    其服務時間，以減輕其腳部之負擔，若以每次為1 小時之勞
    動服務計算，則60小時應需60天方可完成，自受刑人亦於98
    年5 月6 日至嘉義榮民醫院報到至履行屆滿期間有10個月計
    算其日數，其應有300 天完成60小時之勞動服務，若果如抗
    告意旨所述，服務一次需休養數日，則以此比例計算，抗告
    人每勞動服務一小時，則有4 日之時間可休養，如此之條件
    絕非過苛，抗告人除於98年10月7 日從事病房服務之義務勞
    務4 小時，其餘45小時，分別於99年2 月22日（11小時）、
    同年2 月25日（14小時）、同年3 月3 日（20 小 時）完成
    ，可見其所完成之勞動服務時數，大部分係於緩刑期限屆滿
    前一個月內方為完成，可見抗告人並未思索以有效率之方式
    完成該勞動服務，其實行之態度亦非積極，且觀諸臺灣嘉義
    地方法院檢察署98年執護勞字第42號觀護卷宗中觀謢輔導紀
    要及保護管束情況訪視報告表可知，觀護人亦時時提醒抗告
    人注意其義務勞動履行之狀況，且亦告知其勞務未履行完畢
    ，將面臨緩刑遭撤銷之後果，顯見抗告人已充分了解履行之
    必要性及不履行之後果，抗告人另稱原本嘉義地方法院98年
    嘉簡字第189 號案件要處抗告人罰金15000 元，因抗告人無
    力繳納，才改科本案之刑度，惟觀諸卷內資料可知，本案原
    經檢察官為緩起訴處分，此有臺灣嘉義地方法院檢察署97年
    度偵字第217 號緩起訴處分書可參（參見97年度緩字第153
    號卷第2~4 頁），惟抗告人未於緩起訴處分確定後2 個月內
    支付犯罪被害人保護協會臺灣嘉義分會新臺幣15000 元，方
    經檢察官撤銷其緩起訴處分（參見97年度撤緩字第129 號第
    1 頁），抗告人稱此部份乃因其無力負擔，而改科以勞動服
    務，似有誤解。由此亦可知，若抗告人確有腳部宿疾之困擾
    ，即應把握此緩起訴處分機會，避免日後緩起訴處分經撤銷
    ，若改科以義務勞動，則有難以履行之風險，抗告人先棄緩
    起訴處分之機會而未履行，則就緩刑所科以之義務勞動更應
    設法履行，實不得再以腳部有宿疾之理由主張其無法履行，
    抗告人徒以抗告意旨置辯，尚非可採。
(三)原審認抗告人在上開判決所定期間內未完成義務勞務，顯係
    因己拖延怠於履行所致，故認抗告人無故不履行緩刑所定之
    義務負擔，其違反情節均屬重大，且亦無從再預期抗告人將
    會恪遵相關法令規定，並認原宣告之緩刑難收預期效果，而
    有執行刑罰之必要，而撤銷抗告人之緩刑宣告，於法尚無不
    合。至抗告人另稱其現懷有身孕云云，惟抗告人於執行後若
    有此情形，自可向執行機關反應，再由執行機關作成適當處
    置，尚非本件得否撤銷緩刑應考量之事項。是抗告人之抗告
    並無理由，應予駁回。
據上論結，應依刑事訴訟法第412條，裁定如主文。
中    華    民    國    99    年     5    月   31     日
                    智慧財產法院第一庭
                          審判長法  官  李得灶
                                法  官  王俊雄
                                法  官  熊誦梅
以上正本係照原本作成。
本件不得再抗告。
中    華    民    國    99    年     5    月   31     日
                                書記官  張祐豪


司法院資訊處製作；財團法人民間司法改革基金會備份。
